【裁判字號】    89,易,1093
【裁判日期】    900316
【裁判案由】    竊盜
【裁判全文】
臺灣新竹地方法院刑事判決                        八十九年度易字第一九三號
    公  訴  人  臺灣新竹地方法院檢察署檢察官
    被      告  庚○○
    選任辯護人  陳明律師
    被      告  丙○○
                己○○
                癸○○
                壬○○
右列被告等因竊盜案件，經檢察官提起公訴（八十九年度偵字第五七九號），本院判
決如左：
    主  文
庚○○、丙○○共同連續竊盜，各處有期徒刑貳年，如附表所示之物沒收。
己○○共同連續竊盜，處有期徒刑壹年貳月，緩刑肆年，如附表編號一所示之物沒收
。
癸○○、壬○○共同竊盜，各處有期徒刑壹年，緩刑肆年，如附表編號二、三所示之
物沒收。
    事  實
一、庚○○原受新竹市政府委託看管新竹市防潮排水閘門，竟與干誠營造股份有限公
    司業務員丙○○共同意圖為自己不法之所有，基於概括之犯意，謀議盜採新竹市
    ○○街一零六巷七之一號前六十公尺處（即西濱公路八十五公里附近）海岸之國
    有海砂，推由丙○○以每小時新台幣（下同）一千元雇用知情之怪手司機己○○
    ，於民國八十九年一月十九日至二十二日，每日在場連續以怪手先行挖掘海砂。
    丙○○再經由強龍企業社砂石場負責人綽號「阿財」之鄭蓉財（經檢察官另行偵
    辦）媒介，於同月二十二日以每立方公尺六十元，雇用與其有竊取海砂犯意聯絡
    之砂石車司機癸○○、壬○○，分別駕駛曳引車及半拖車到場載運前開海砂至丙○○所指定之苗栗縣通宵鎮○○里○○路二二六號對面之空地堆放以待轉運。經
    警於八十九年一月二十二日下午五時許，在盜採海砂現場查獲己○○、癸○○、
    壬○○三人及其所有供犯罪所用之怪手及車輛（詳如附表所示）。
二、案經新竹市警察局第三分局報請台灣新竹地方法院檢察署檢察官偵查起訴。
    理  由
一、訊據被告庚○○、丙○○坦承其二人於商議後，由丙○○分別僱用己○○、癸○○及壬○○於前揭時地前往挖掘、載運海砂等情，被告己○○、癸○○及壬○○
    亦就受丙○○僱用挖掘、載運海砂及當場被警查獲之情分別供明，並有載明如附
    表所示怪手及車輛之扣押物品清單、現場照片二十七張、強龍企業社編號六三０
    一至六三０五號估價單五紙及編號六三四一號估價單三張附偵查卷內可佐。上開
    估價單上，載有「８５Ｋ—老財」字樣，其中「８５Ｋ」是指運送起點即砂石來
    源地，「老財」係指運送之終點即案外人鄭蓉財指定之地點等情，有證人即強龍
    企業社合夥人辛○○之證述可佐（見本院卷（一）第六十八頁）。而本案遭竊採
    海砂地點係在新竹市○○街一零六巷七之一號前六十公尺即西濱公路八十五公里
    處，有警員黃啟祺繪製之位置圖在偵查卷第一百二十四頁足據；又案外人鄭蓉財
    綽號確實係「老財」，並經證人辛○○及被告癸○○陳明，均與前開估價單所載
    相合。再者，被告癸○○等所載海砂係堆置苗栗縣通宵鎮○○里○○路二二六號
    對面空地乙節，復經被告癸○○於警局初訊時供陳甚詳，且親自帶同警方人員至
    現場查證無訛，亦經證人即警員乙○○於本院訊問時證實（見本院卷（一）第八
    十頁），並有現場指認照片三張附卷足憑。
二、質之被告等均矢口否認竊盜，被告庚○○辯稱：伊受新竹市政府委託看管案發現
    場之防潮排水閘門，因該閘門損壞及有淤砂情形，經向有關單位反應許久未獲回
    應，為避免產生危險，方自行委請丙○○修繕；至於施工細節及海砂遭盜採伊並
    不知情，只有告知丙○○可將砂石堆置於伊父承租之海中寶海釣場旁空地云云。
    被告丙○○除以：挖取海砂係為施工方便，所挖海砂均運至案發地點對面，由庚○○承租之新竹市○○街一一六巷「海中寶」海釣場暫時堆放云云為辯外，並與
    被告己○○均以：因庚○○出示受市政府委託看管閘門之函件及施工委託書，彼
    等才相信庚○○有挖砂修繕權限云云置辯。而被告癸○○、壬○○則辯稱：彼等
    只是受僱於人，不知有盜採海砂情事云云。惟查：
    （一）被告庚○○受新竹市政府委任看管新竹市防潮排水閘門，僅職司於平日操
          作開啟、加注潤滑油脂及漆塗保養，以避免豪雨來臨時產生故障而無法操
          作，如有損壞需即刻通知市政府，並無自行雇工修繕之權限等情，業經證
          人即新竹市政府工務局養護課人員甲○○、丁○○於偵審中證述明確，復
          有該府八十八年七月十二日（八八）府工養字第一一二七九六號函一紙在
          偵查卷第三十二頁足憑。又被告庚○○雖曾於受委託期間，經由里長二度
          向市政府反應閘門有失修情形，然均已經市政府修繕完竣，且案發前未再
          反應有其他待修情事，亦經證人丁○○及里長戊○○實（見偵查卷第一百
          四十九頁、本院卷（一）第六十六頁）。被告庚○○雖另提出其與林金銘
          、林添富、陳炎坤及林金石共同出具委託子○○清除障礙物之文件佐其辯
          詞，然據證人戊○○迭於偵、審中證稱：庚○○被警查獲後，曾持該委託
          書要伊簽名，因該文件是事後捏造且內容不實，所以伊拒絕簽名等語，證
          人子○○亦就該委託書上之簽名非其所為之情證實（見偵查卷第一百四十
          九頁背面、本院卷（一）第六十四頁）。再經本院當庭勘驗該委託書（見
          本院卷（二）第二十八頁），其上子○○之簽名係以影印方式為之而非親
          簽，要與林金銘、林添富、陳炎坤及林金石之簽名係以原子筆所為顯不相
          符，質諸被告庚○○稱該委託書係丙○○所交付，被告丙○○則稱無法提
          出原本，被告庚○○且於八十九年八月二十五日向本院所提答辯狀內自承
          ：該委託書係案發後丙○○為免車輛遭查扣所製作等語（見本院卷（一）
          第十八頁）。顯見該委託書係被告庚○○、丙○○臨訟捏造無疑。被告陳
          慶中所辯各節，均無可採。
    （二）證人謝黽於警訊及本院訊問時均證稱：新竹市○○街一一六巷海中寶海釣
          場方圓一甲內之土地均為伊所有，從未出租他人堆放砂石等情。果被告陳
          慶中之父與謝黽定有堆置砂石之契約，則以欲堆放海砂數量之鉅，何以無
          任何憑證？且被告庚○○、丙○○及己○○在案發現場挖掘海砂迄被警查
          獲時已逾三日，參以偵查卷第三十頁、第三十一頁所附編號第十一號至第
          十四號照片，可見所挖掘之海砂面積甚廣，然觀之偵查卷第一百二十五頁
          至第一百二十七頁所附海中寶海釣場附近土地照片六張，未見堆置海砂情
          形，足見被告庚○○、丙○○所辯：海砂係堆放在海中寶海釣場空地乙節
          ，並不可信。
    （三）被告己○○於本院訊問時供稱：開挖海砂之地點與防潮排水閘門距離達三
          百公尺等語。又經檢察官於八十九年二月二十二日履勘現場，被告等挖掘
          海砂之地點係在當日勘驗所攝編號十七號以下照片之電線杆右邊，然欲修
          繕之閘門、涵管則在該電線杆左側，二者相距甚遠，有勘驗筆錄一份及照
          片十六張在偵查卷第七十九頁、第九十六頁至第一百零三頁可稽。再依前
          述附編號十一至十四號現場照片所示，被告等挖掘海砂之面積甚廣，深度
          更約達三公尺，顯非為施工修繕水閘而為甚明。況被告等均無修繕閘門所
          需具備之專業技術及知識乙情，亦經證人丁○○供證明確，所謂係為施工
          方便始開挖海砂之辯詞，要無可採。本案既經檢察官勘驗明確，則被告陳
          慶中聲請本院再次勘驗現場，已無必要，併此敘明。
    （四）至被告丙○○、己○○所辯：因見庚○○出具施工委託書及市政府函件，
      始信賴庚○○有自行顧工修繕權限云云。依前查證，該委託書係事後所捏
          製；再觀之前開新竹市政府八十八年七月十二日（八八）府工養字第一一
          二七九六號函之內容，並無隻字片語提及被告庚○○有自行僱工修繕之權
          限，殊無使彼等誤信之可能。參以被告己○○於偵審中均自承：伊知道案
          發海邊之海砂並非私有，不得私自挖取等語；被告丙○○於本院審理時亦
          稱：一望可知該處之海砂不能隨便拿等語，益見被告丙○○、己○○首開
          辯詞亦屬無稽。
    （五）按海岸為國有土地，未經許可採取海砂係違法行為，應負刑事罪責，常見
          諸報章媒體，為一般人之常識，被告癸○○、壬○○二人豈有不知？且其
          二人久營載運砂石之業，對於砂石來源之正當與否，當更具判斷之能力與
          經驗，彼等又非初涉世事之人，自無不加探究即遽信他人之可能。矧被告
          己○○、丙○○均自承知悉海岸地之海砂係屬國有不得擅自盜取已如前述
          ，被告癸○○、壬○○焉有不知之理？其二人空言所辯：不知道採海砂云
          云，洵無可信。
三、綜右各項，被告等所辯皆屬卸責之詞，不足採信。本件事證明確，被告等犯行均
    堪認定。
四、核被告庚○○、丙○○、己○○、癸○○及壬○○所為，均係犯刑法第三百二十
    條第一項之竊盜罪。謀議本件犯行之被告庚○○、丙○○彼此之間、丙○○分別
    與己○○、癸○○及壬○○之間，有犯意聯絡與行為分擔，為共同正犯。被告庚○○、丙○○、己○○連續數日盜取海砂犯行，時間緊接，所犯罪名相同，均顯
    係出於概括之犯意為之，為連續犯，爰依刑法第五十六條之規定以一罪論，並加
    重其刑。爰審酌被告等無視政府與民間、傳播媒體之大力宣導，為圖一己私利而
    恣意破壞自然環境，影響景觀、生態甚鉅，被告庚○○且監守自盜，不思善盡受
    託看管之責，竟夥同被告丙○○謀劃本件犯行，臨訟復偽造內容不實之文書冀免
    刑責，二人惡性尤為深重等情狀，分別量處如主文所示之刑。查被告己○○、壬○○雖曾受有期徒刑以上刑之宣告，然於執行完畢後五年以內未曾受有期徒刑以
    上刑之宣告；被告癸○○則未曾受有期刑以上刑之宣告，有台灣高等法院被告全
    國前案紀錄表各一份在卷足憑，經此偵審教訓，應益知慎戒，信無再犯之虞，本
    院認對彼等宣告之有期徒刑，以暫不執行為適當，爰均予諭知緩刑四年。扣案附
    表編號一之怪手係被告己○○所有，編號二、三之車輛分別為被告癸○○、壬○○所有，僅係靠行志禹交通股份有限公司等情，為其三人所自陳，上開物品係供
    本案犯罪所用，爰併予宣告沒收。
據上論斷，應依刑事訴訟法第二百九十九條第一項前段，刑法第二十八條、第五十六
條、第三百二十條第一項、第七十四條第一款、第二款、第三十八條第一項第二款，
罰金罰鍰提高標準條例第一條前段，判決如主文。
本案經檢察官吳金棟到庭執行職務。
中      華      民      國      九十      年      三      月    十六    日
                                      臺灣新竹地方法院刑事第三庭
                                          審判長法  官  林錦芳
                                                法  官  馮俊郎
                                                法  官  鄭子俊
右正本證明與原本無異。
如不服本判決，應於判決送達後十日內，向本院提出上訴狀。
                                                書記官  沈藝珠
中      華      民      國      九十      年      三      月    十六    日
附錄本案論罪科刑法條全文：
刑法第三百二十條
意圖為自己或第三人不法之所有，而竊取他人之動產者，為竊盜罪，處五年以下有期
徒刑、拘役或五百元以下罰金。
意圖為自己或第三人不法之利益，而竊佔他人之不動產者，依前項之規定處斷。
前二項之未遂犯罰之。
附表
┌────┬─────┬────────────────────────┐
│編   號 │所有權人  │     查    獲    物    品                       │
├────┼─────┼────────────────────────┤
│  一    │己○○    │ＫＡＴＯ廠牌、型號二八００號怪手一部            │
├────┼─────┼────────────────────────┤
│  二    │癸○○    │ＫＯ—二九二號營業貨櫃曳引車，後拖車號Ｈ八—七  │
│        │          │一號營業半拖車車斗一輛                          │
├────┼─────┼────────────────────────┤
│  三    │壬○○    │ＨＸ—六二一號營業貨櫃曳引車，後拖車號ＮＭ—一  │
│        │          │二號營業半拖車車斗一輛                          │
└────┴─────┴────────────────────────┘


司法院資訊處製作；財團法人民間司法改革基金會備份。
